臺灣高雄地方法院民事判決　　　　　　 96年度簡上字第122號
上　訴　人　乙○○
被 上訴 人　甲○○
上當事人間請求損害賠償事件，上訴人對於民國96年2 月13日本
院旗山簡易庭96度旗簡字第6 號第一審簡易判決提起上訴，經本
院於96年6 月7 日言詞辯論終結，判決如下：
    主  文
上訴駁回。
第二審訴訟費用由上訴人負擔。
    事實及理由
一、被上訴人主張：上訴人於民國94年6 月17日下午3 時許，在
    高雄縣旗山鎮○○路15號其住處騎樓前，因停車問題與被上
    訴人發生爭執，上訴人即推倒其所有車牌號碼QA3-060 號機
    車，致該機車撞擊被上訴人所有停放在上該地點之車牌號碼
    VS-9903 號自用小客車左後方油箱，造成該自用小客車油箱
    附近板金凹損，且毆打被上訴人手部，致被上訴人受有左臂
    挫傷紅腫之傷害，更公然以「幹」、「幹你娘」等語侮辱被
    上訴人，乃不法侵害被上訴人之財產、身體及名譽，構成侵
    權行為。被上訴人為修復汽車支出費用新台幣（下同）3,00
    0 元，且因上訴人侵害被上訴人之身體，被上訴人自得請求
    精神慰撫金75,000元，又上訴人侵害被上訴人之名譽，被上
    訴人亦得請求精神慰撫金75,000元，爰依侵權行為之法律關
    係，聲明請求上訴人應給付被上訴人153,000 元，及自刑事
    附帶民事起訴狀繕本送達翌日起至清償日止，按週年利率5%
    計算之利息。原審判決上訴人應給付被上訴人30,000元之精
    神慰撫金，及自95年11月28日起至清償日止，按年利率5%計
    算之利息，而駁回被上訴人其餘之請求，上訴人提起上訴，
    被上訴人於本院答辯聲明：上訴駁回。（至原審駁回被上訴
    人其餘請求部分，未據上訴，業已確定。）
二、上訴人則以：上訴人並未毆打被上訴人，亦未以「幹」、「
    幹你娘」等語侮辱被上訴人，被上訴人左臂之傷痕係其自行
    加工製造，並勾串證人洪慧玲、林美里，陷害上訴人等語置
    辯。其上訴聲明：原判決不利於上訴人部分廢棄，該廢棄部
    分被上訴人在第一審之訴駁回。
三、被上訴人主張其於上開時地遭上訴人毆打、辱罵之事實，業
    據被上訴人提出行政院衛生署旗山醫院診斷證明書及相片為
    證，然為上訴人所否認，並以上開情詞置辯。經查：
  (一)被上訴人因本件衝突事件，事後與上訴人、至現場處理之員
    警林榮標在派出所協調處理方式過程中，被上訴人曾質問上
    訴人：「我要先瞭解，為什麼你要，你撞到我的時候，你要
    把車子牽走，我把你制止，你為什麼打我？」，上訴人答稱
    ：「因為我要牽走的時候，你車把我踩住，我才撥你的手啊
    ！」等情，有錄音光碟及本院95年度易字第1470號刑事案件
    勘驗筆錄附卷可稽，由上開兩造在派出所協調過程中所為之
    陳述，堪認上訴人於被上訴人阻止其牽走機車時，確有出手
    碰觸被上訴人之手臂。
  (二)證人即被上訴人員工洪慧玲於本院95年度簡字字第4549號刑
    事案件偵查、審理中到庭證稱：伊在屋內聽到碰一聲即出去
    查看，當時上訴人要牽車離開，林美里（即被上訴人之妻）
    表示已報警叫上訴人不要離開，被上訴人則抓住機車後面尾
    座阻止上訴人離開，上訴人遂以手搥打被上訴人手臂，打完
    後還邊走邊罵「幹」、「幹你娘」等語，證人林美里於本院
    95年度易字第1470號刑事案件偵查及審理中亦證述：伊在住
    處聽到碰一聲出去查看，被上訴人表示上訴人牽機車故意撞
    被上訴人之汽車，並要求上訴人道歉，但上訴人不願意，伊
    遂立刻報警，因上訴人不聽勸阻執意要將機車牽走，被上訴
    人乃抓住上訴人機車後面的尾座，上訴人則以手搥打被上訴
    人手部，但被上訴人仍不放手，上訴人便放下機車進屋，進
    屋時還一邊罵三字經等語，其二人就兩造發生衝突原因、經
    過、報警情形及被上訴人如何遭上訴人毆打、辱罵等情節，
    均互核一致，且核與上訴人在派出所協調過程中所述：「因
    為我要牽走的時候，你車把我踩住，我才撥你的手啊！」等
    語相符，是證人洪慧玲、林美里之上開證述應堪採信。再者
    ，上訴人於上開刑事案件中自承平日與被上訴人相處不睦，
    而被上訴人曾於92年2 月1 日18時許，因不滿上訴人自其住
    處4 樓澆花，將水滴在被上訴人之自用小客車上，而與林美
    里共同毆打上訴人之配偶林彩霞、女兒莊雅茵，被上訴人及
    林美里因而遭臺灣高等法院高雄分院以93年度上易字第246
    號判決各判處拘役30日確定等情，有上開刑事判決附卷可稽
    ，亦足認兩造素有嫌隙。則由此次上訴人再度因被上訴人停
    車問題與被上訴人發生衝突，且於搥打被上訴人手臂後仍無
    法順利將機車牽走，致怒火中燒等情，亦堪認證人洪慧玲、
    林美里證述以手搥打被上訴人手部，並以「幹」、「幹你娘
    」辱罵被上訴人等語，與事實相符，且無違經驗法則，而可
    採信。是以，被上訴人主張於上開時地，因停車問題遭上訴
    人毆打、辱罵等情，堪予採取。
  (三)再被上訴人所提出之行政院衛生署旗山醫院診斷證明書上已
    載明：「病患（即被上訴人）主訴遭人毆打，以致上述傷害
    ，於94年6 月17日至本院治療。受傷情形為左前臂挫傷紅腫
    。」，而證人即案發當日前往現場處理之員警林榮標於本院
    95年度易字第1470號刑事案件審理中結證稱：其至現場處理
    時，被上訴人或林美里雖表示並未因車禍受傷，但被上訴人
    有表示遭上訴人毆打受傷，其在受理報案紀錄上雖記載兩造
    均未受傷，係指兩造未因車禍受傷，且其等受理傷害案件一
    定要有驗傷單，無法以肉眼辨識，被上訴人於案發後第2 、
    3 天有補1 份驗傷單等語明確，應足認被上訴人左前臂挫傷
    紅腫之傷害乃上訴人之毆打行為所造成，上訴人抗辯此傷勢
    係被上訴人自行加工製造云云，委無足採。
四、按因故意或過失，不法侵害他人之權利者，負損害賠償責任
    ；不法侵害他人之身體、健康、名譽、自由、信用、隱私、
    貞操，或不法侵害其他人格法益而情節重大者，被害人雖非
    財產上之損害，亦得請求賠償相當之金額，民法第184 條第
    1 項前段及第195 條第1 項前段分別定有明文。本件上訴人
    既有於上開時地毆打被上訴人，致被上訴人左前臂挫傷紅腫
    ，且以「幹」、「幹你娘」等語辱罵被上訴人，其所為乃故
    意不法侵害被上訴人之身體權及名譽權，依上開法律規定，
    被上訴人向上訴人請求精神慰撫金，即屬有據。查上訴人係
    專科畢業，為退休公務員，94、95年度分別有所得收入231,
    530 元、226,807 元，名下有土地5 筆及汽車1 輛，財產總
    額5, 811,480元；被上訴人則係高中畢業，目前經營廚具店
    ，94、95年度分別有所得收入124,984 元、121,341 元，名
    下有房屋3 棟、土地2 筆、投資2 筆及汽車1 輛，財產總額
    6,560,440 元等情，業據兩造分別陳明在卷，並有稅務電子
    閘門財產所得調件明細表附卷可稽，本院斟酌兩造之身分地
    位、經濟狀況，及兩造為鄰居關係，本件衝突之起因僅係停
    車問題，被上訴人所受傷害為左前臂挫傷紅腫，傷勢尚輕，
    上訴人係以「幹」、「幹你娘」等語辱罵被上訴人等情狀，
    認被上訴人就身體受傷部分所得請求之精神慰撫金以10,000
    元為適當，就名譽遭侵害部分之精神慰撫金以20,000元為適
    當，是被上訴人之請求在此範圍內，應予准許，逾此範圍，
    則無理由。
五、綜上所述，上訴人確有毆打、辱罵被上訴人之行為，從而，
    被上訴人依侵權行為之法律關係，請求上訴人給付精神慰撫
    金30,000元，及自刑事附帶民事起訴狀繕本送達上訴人翌日
    即95年11月28日起至清償日止，按年利率5%計算之利息，為
    有理由，應予准許，逾此數額之部分，則屬無據。原審據此
    判決上訴人應給付被上訴人30,000元之精神慰撫金，及自95
    年11月28日起至清償日止，按年利率5%計算之利息，並無不
    合，上訴意旨指摘原判決不當，求予廢棄改判，為無理由，
    應予駁回。
六、結論：本件上訴為無理由，依民事訴訟法第436 條之1 第3
    項、第449 條第1 項、第78條，判決如主文。
中　　華　　民　　國　　96　　年　　6 　　月　　14　　日
                    民事第二庭審判長法　官　魏式璧
                                    法　官　莊珮君
                                    法　官　黃悅璇
正本係照原本作成。
本判決不得上訴。
中　　華　　民　　國　　96　　年　　6 　　月　　14　　日
                                     書記官　吳慕瑩
